【裁判字號】    89,上易,106
【裁判日期】    890330
【裁判案由】    賭博
【裁判全文】
臺灣高等法院高雄分院刑事判決                    八十九年度上易字第一六號
    上  訴  人  台灣高雄地方法院檢察署檢察官
    被      告  丙○○
    選任辯護人  呂郁斌
    被      告  乙○○
    被      告  甲○○
右上訴人因被告等賭博案件，不服台灣高雄地方法院八十八年度易字第四一二二號中
華民國八十八年十一月廿二日第一審判決（起訴案號：台灣高雄地方法院檢察署八十
八年度偵字第九八八二號），提起上訴，及台灣高雄地方法院檢察署八十九年度偵字
第一二六一號併案辦理，本院判決如左：
    主  文
原判決撤銷。
丙○○共同以賭博為常業，處有期徒刑伍月，如易科罰金以參佰元折算壹日。扣案之
如附表一、二之物沒收之。
乙○○共同以賭博為常業，處有期徒刑貳月，如易科罰金以參佰元折算壹日。扣案之
如附表一之物沒收之。
甲○○連續在公眾得出入之場所賭博財物，處罰金參仟元，如易服勞役以參佰元折算
壹日。扣案如附表一之物沒收之。
    事  實
一、丙○○基於常業賭博之犯意，自民國八十七年三月十三日起，在其所經營位於高
    雄縣岡山鎮○○街八十八號「歡樂城電子遊藝場」之公眾得出入之場所，設置賭
    博性電動機具「水果大餐」三臺、「鑽石賓果」九臺、「楚漢」二臺、「水果船
    」十七臺、「麻將」二十七臺、「賽船」四臺、「彈珠」六臺、「十三支」四臺
    、「鑽王」二臺等計七十四臺，僱用被告乙○○為開分員，共同基於上開犯意，
    以各該機具設定之偶然事實決定輸贏之方式與不特定之多數人賭博財物，先以開
    分方式賭玩，嗣玩後再兌換現金，丙○○及乙○○並均恃以為生；甲○○基於賭
    博之概括犯意，於八十八年二月十八日、十九日連續二次至前開「歡樂城電子遊
    藝場」與賭博電動機具賭博財物，並換取金錢，嗣於八十八年二月二十一日凌晨
    零時三十分許，經警於上址查獲甲○○正與賭博性電動機具賭博財物，並扣得上
    開電動賭博機具共七十四檯及續玩卡三張；詎曾惠靖仍未知警惕，承前之犯意，
    僱用黃妃君、城幸君二人（另案由檢察官起訴）共同基於常業賭博之犯意，仍以
    上開營業方式在上址設置賭博性電動機具「明星９７水果台」廿六臺、「魔鬼天
    使」八檯、「滿貫大亨」廿二檯、「賽馬」七檯、「鑽王」二檯、「超八」二檯
    、「小瑪琍」四臺、「皇冠十三支」二檯、「保齡球十三支」四檯、「黃金嘉年
    華」六檯、「霹靂楚漢」二臺、「中華ＰＫ」七臺、「鑽石賓果」五臺等計九十
    七臺與不特定之人賭博財物，嗣於八十八年九月二月廿時卅分許，鄧啟明在上址
    正由黃妃君換取與賭博機具賭贏之金錢時，為警當場查獲。並扣得電動賭博機具
    共九十七檯及賭資新台幣（下同）共一萬一千八百元（另一千元已交付與鄧啟明
    ）及續玩卡共七十二張。
二、案經台灣省高雄縣警察局岡山分局報請台灣高雄地方法院檢察署偵查起訴及同署
    併案辦理。
    理  由
一、訊據被告丙○○、乙○○否認有前揭賭事情事，辯稱顧客只能換續玩卡，不能換
    取金錢，丙○○並辯稱伊於八十七年九月間即將「歡樂城電子遊藝場」以四百萬
    元讓渡與王添富，伊未再經營云云，惟查：
（一）被告丙○○經營「歡樂城電子遊藝場」，分別僱用乙○○，黃妃君、城幸君，
      設置賭博性電動機具供顧客賭玩，玩畢可持續玩卡換取金錢之事實，業據被告
      甲○○及證人鄧啟明於警訊及偵查中供明，雖甲○○及鄧啟明於審判中均改稱
      不能兌換現金云云，甲○○以喝醉酒或警察逼伊承認為辯，鄧啟明則以伊係要
      拿續玩卡，警察將黃妃君向其他客戶收取之開分錢誤以為係要換與伊之洗分錢
      等詞為辯，然查警方於八十八年二月二十一日臨檢「歡樂城遊藝場」時，在當
      場之被告甲○○當日並未查獲兌換現金，如非被告甲○○自己供稱伊共去過五
      次，曾於案發前之二月十八日，二月十九日有過二次換錢紀錄（岡山分局岡警
      刑移字第三九八號卷第六頁），警方何能知悉甲○○前曾有過換錢情事？且查
      當日被查獲者尚有曾吉川、鄧淵中、廖漢萍、蕭閔壬、劉勇昇、羅義封、張明
      聖、李啟芳等八人，而僅有甲○○一人之訊問筆錄載有可供換錢之事，足證警
      方應係根據把玩客戶之陳述依實記載無誤，又甲○○雖稱伊喝醉不知道，嗣又
      稱警方查獲時伊是清醒的，所辯前後矛盾，自難認所辯可採，其警訊所供應認
      實在；另證人鄧啟明於警訊及偵查中對可換錢一事，均坦供在案，據其供稱「
      我至該遊藝場搶玩中華５ＰＫ八號檯，以五百元交付給店內之女開分員，該員
      開分五百分之分數，分數結束之後再以五百元開啟五百分之分數（該店只限第
      一次開分時贈送五百分，第二次及以後均不再贈送分數），我再繼續把玩，因
      有中獎，所以分數增加至一千五百分，所以我要向開分員換取一千五百元，向
      我開分之開分員先持一千元給我，還有五百元尚未交付給我，就被警方當場查
      獲，我前後共至該遊藝場至少十次以上」等情綦詳（詳岡山分局岡警刑移字第
      八八四號卷第九頁），而另查獲之證人蔡孟育亦於警訊時稱伊知道該店可換金
      錢等語（同上警卷第十五頁反面），足證「歡樂城遊藝場」確有換錢一事，雖
      其餘被查獲之證人曾吉川、廖漢萍、鄧淵中、蕭閔壬、劉勇昇、羅義封、張明
      聖、李啟芳及許又明、蔡進居等人僅謂可兌換續玩卡，不可兌換現金等語，亦
      尚不足為反證甲○○及鄧啟明無兌換現金情事，查該店如非確有兌換現金一事
      ，何以於相隔七月，二次被查獲時均有證人證稱該店有可兌換現金情事？足證
      被告等辯稱無兌換現金一事，要屬避就之詞，難予採信。
（二）至被告丙○○雖辯稱：「歡樂城電子遊藝場」之經營權及場地，於八十七年八
      月十九日起，以四百萬元之代價讓渡予案外人王添富，該期間以後所發生之情
      事，均與伊無關云云。惟查於八十八年二月二十一日為警臨檢時，被告丙○○
      在高雄縣警察局岡山分局之調查筆錄及偵查中，均自承為「歡樂城電子遊藝場
      」之負責人，該遊藝場之開分員侯宜君亦稱負責人為丙○○等語；而另案被告
      黃妃君於同年九月三日為警查獲時，亦供承該遊藝場之負責人為丙○○，及當
      時高雄縣政府電子遊藝場營業級別證之負責人亦為丙○○一節，有該等筆錄及
      上開電子遊藝場營業級別證影本在卷可憑。雖嗣後乙○○及另案被告黃妃君於
      審理中均稱真正之負責人係案外人王添富，伊之薪資亦由案外人王添富支付云
      云；然查乙○○自同年元月、另案被告黃妃君於同年六月即在該處任職，均非
      臨時員工，為伊所自承，則豈有不知雇主為何人之理，故伊在警訊中之供陳方
      為可採；且依被告丙○○所言，其既已於八十七年八月十九日起，將該遊藝場
      讓渡予案外人王添富，何以於八十八年二月二十一日為警查獲時，仍自承為該
      遊藝場之負責人，且於警方訊問櫃台查獲之林培福名片時供稱「林培福是在我
      之前之負責人」，並稱該店無其他股東只有伊一人獨資等語（詳岡山分局岡警
      刑移字第三九八號卷第二頁反面），其對於之後又讓渡與王添富而已無經營權
      之有利之事證隻字未提，更且於該遊藝場在同年九月間再度被查獲時，仍有店
      員仍稱其為負責人，足證縱有讓渡與王添富之事實，亦不足證被告已未再繼續
      實際經營「歡樂城電子遊藝場」，被告丙○○所辯，尚難為其有利之認定。其
      犯行堪以認定。
二、按行為人若明知他人係以賭博為常業，猶參與犯罪構成要件之行為，自屬共同正
    犯，且常業犯不以時間久暫及別無其他正當職業為要件，縱僅完成一次行為且有
    其他正當職業，亦無礙其成立賭博罪之共同正犯（參司法院八十三年廳刑一字九
    三一號函之意旨，應同採此見解）。核被告丙○○、乙○○所為，均係犯刑法第
    二百六十七條之常業賭博罪，另被告甲○○所為，係犯刑法第二百六十六條第一
    項之在公眾得出入之場所賭博財物罪。被告丙○○與乙○○間，及與黃妃君、城
    幸君間就所犯上開刑法第二百六十七條之常業賭博罪，分別有共同之犯意聯絡及
    行為分擔，為共同正犯。被告丙○○於八十八年二月廿一日被查後又繼續經營之
    犯行，雖未據公訴人起訴，惟與起訴部分為實質上之一罪，本院應可併予審判。
    被告甲○○數次與賭博性機具賭博財物並換取金錢之行為，時間緊接，手段相同
    ，所犯又係罪質相同之罪，應為連續犯。原審未查，遽信被告等事後之辯詞，而
    為被告等無罪之諭知，即難謂無誤，被告上訴否認犯罪，為無理由，公訴人上訴
    指摘原判決不當為有理由，應由本院予以撤銷改判。茲審酌被告等均無任何前科
    紀錄（參卷附之本院被告全國前案紀錄表），否認犯罪，丙○○為遊藝場責責人
    ，乙○○為受僱人，身分有別，另丙○○甫於同址經警查獲以賭博為常業，卻仍
    不知悔改旋在同址繼續營業，惡性重大猶較其餘各被告為甚等一切情狀，各量處
    如主文所示之刑，並諭知易科罰金及易服勞役之折算標準。
三、扣押如附表一所示之賭博性電動機具「水果大餐」三臺、「鑽石賓果」九臺、「
    楚漢」二臺、「水果船」十七臺、「麻將」二十七臺、「賽船」四臺、「彈珠」
    六臺、「十三支」四臺、「鑽王」二臺等計七十四臺，如附表二所示之賭博性電
    動機具「明星９７水果台」廿六臺、「魔鬼天使」八檯、「滿貫大亨」廿二檯、
    「賽馬」七檯、「鑽王」二檯、「超八」二檯、「小瑪琍」四臺、「皇冠十三支
    」二檯、「保齡球十三支」四檯、「黃金嘉年華」六檯、「霹靂楚漢」二臺、「
    中華ＰＫ」七臺、「鑽石賓果」五臺等計九十七臺，係當場賭博之器具；另自黃
    妃君身上共扣得之現金一萬一千八百元係兌換現金所用，與櫃檯內扣得之續玩卡
    共七十五張，均為兌換籌碼處之財物，依刑法第二百六十六條第二項，不問屬於
    犯人與否，均沒收之（被告三人既分別犯賭博罪及常業賭博罪，自均應諭知沒收
    ）。另鄧啟明已換得之一千元，因已交至鄧啟明手中，故已非賭檯或兌換籌碼處
    之財物之財物，而鄧啟明又非本案被告，自非得於本案中併予宣告沒收。
據上論斷，應依刑事訴訟法第三百六十九條第一項前段、第三百六十四條、第二百九
十九條第一項前段，刑法第二十八條、第二百六十六條第一項前段、第二項、第二百
六十七條、第四十一條、第四十二條第二項、第五十六條、罰金罰鍰提高標準條例第
一條前段、第二條，判決如主文。
本案經檢察官林應華到庭執行職務。
中    華    民    國        八十九      年      三      月     三十     日
                              臺灣高等法院高雄分院刑事第五庭
                                  審判長法官  吳水木
                                        法官  李春昌
                                        法官  惠光霞
右正本證明與原本無異。
不得上訴。
                                      書記官  林永富
中    華    民    國        八十九      年      四      月      五      日
論罪法條：刑法第二百六十六條、第二百六十七條。
附表一：賭博性電動機具「水果大餐」三臺、「鑽石賓果」九臺、「楚漢」二臺、「
        水果船」十七臺、「麻將」二十七臺、「賽船」四臺、「彈珠」六臺、「十
        三支」四臺、「鑽王」二臺等計七十四臺，續玩卡三張。
附表二：賭博性電動機具「明星９７水果台」廿六臺、「魔鬼天使」八檯、「滿貫大
        亨」廿二檯、「賽馬」七檯、「鑽王」二檯、「超八」二檯、「小瑪琍」四
        臺、「皇冠十三支」二檯、「保齡球十三支」四檯、「黃金嘉年華」六檯、
        「霹靂楚漢」二臺、「中華ＰＫ」七臺、「鑽石賓果」五臺等計九十七臺，
        現金一萬一千八百元，續玩卡七十二張。
                                                                      Ｈ


司法院資訊處製作；財團法人民間司法改革基金會備份。
